臺灣臺北地方法院交通事件裁定　　　　 96年度交聲字第639號
原處分機關　交通部公路總局臺北區監理所板橋監理站
聲明異議人
即受處分人　甲○○
上列受處分人因違反道路交通管理處罰條例案件，對於交通部公
路總局臺北區監理所板橋監理站民國96年5 月21日所為之處分（
原處分案號：板監裁字第裁41－C00000000 號），聲明異議，本
院裁定如下：
        主  文
異議駁回。
        理  由
一、按汽車停車時，在設有殘障者專用停車標誌處所，非殘障用
    車不得停放，而汽車駕駛人停車時，於身心障礙專用停車位
    違規停車者，處新臺幣（下同）6 百元以上1 千2 百元以下
    罰鍰，道路交通安全規則第112 條第1 項第5 款、道路交通
    管理處罰條例第56條第1 項第10款均定有明文。又按使用身
    心障礙者專用停車位者，除掛有專用牌照之車輛外，應將專
    用停車位識別證置於汽車擋風玻璃明顯處或黏貼於機車車首
    ，以供查核檢驗，而申請機車專用停車位識別證者，以經監
    理單位檢驗合格之特製車者為限，身心障礙者專用停車位設
    置管理辦法第9 條第1 項、第6 條第4 項後段分別亦有明文
    ；復按公共停車場應保留百分之2 比例做為身心障礙者專用
    停車位，車位未滿50個之公共停車場，至少應保留1 個身心
    障礙者專用停車位。非領有專用停車位識別證明之身心障礙
    者或其家屬，不得違規佔用，身心障礙者保護法第48條第1
    項亦有明定。而按道路交通安全規則第2 條第1 項第1 款及
    道路交通管理處罰條例第3 條第8 款均明文規定該等有關道
    路交通管理法規所指之「汽車」均包含「機器腳踏車」。
二、本件受處分人即聲明異議人甲○○於民國96年2 月11日下午
    2 時50分許，停車時未具專用停車位識別證，逕將駕駛之車
    號BPQ －662 號重型機車（下簡稱系爭機車）停放於臺北縣
    新店市○○路○ 段250 號旁之身心障礙專用停車位，為臺北
    縣政府警察局新店交通分隊警員孫開樑認受處分人違反道路
    交通管理處罰條例第56條第1 項第9 款規定，以科學儀器拍
    照後掣單舉發，受處分人於到案日期前向原處分機關即交通
    部公路總局臺北區監理所板橋監理站提出申訴，經原處分機
    關請舉發單位調查結果，仍認受處分人有違反道路交通管理
    處罰條例第56條第1 項第10款規定之違規行為，惟法條有所
    誤引，原處分機關乃更正後依前揭道路交通管理處罰條例第
    56條第1 項10款規定，於96年5 月21日裁處罰鍰1 千2 百元
    。
三、受處分人就於前揭時地停放系爭機車等事實固坦承不諱，惟
    仍矢口否認有何違反道路交通管理處罰條例規定之行為，辯
    稱：照片上之正常機車停車格線與殘障格線模糊不清，中間
    有正常機車停車格線，怎麼會知道是先劃殘障格還是先劃正
    常機車格？為何有正常的機車格線卻不能停車？又伊有殘障
    手冊，但因為機車未前往特製改裝，且無法將殘障手冊正本
    置於車體上（正本會被偷走），造成機車停妥後被拖吊；又
    罰單上的舉發違反法條上也寫錯，載明第56條第1項第9款（
    此案並不是機車誤停在汽車格內），連執法人員都不清楚法
    則，怎麼叫民眾服從云云。經查：
  (一)受處分人並未依法領取「身心障礙專用停車位識別證明」，
    且系爭車輛並未經任何改製、亦非為經監理單位檢驗合格之
    特製車，非屬殘障用車，惟受處分人仍於前揭時地將系爭機
    車停放於身心障礙專用停車格等事實，業據受處分人坦承不
    諱，且有現場舉發照片、機器腳踏車行車執照在卷可稽，故
    上開事實堪信為真。又以現場照片顯示：地面確實清晰繪有
    車輛停放線、及相關之身心障礙者圖案，其中身心障礙者圖
    案中雖有模糊之白線橫跨，但該圖示中之白線並非清楚，不
    致一般人對身心障礙者圖案、及車輛停放線之認定產生誤認
    等情，是本件停車格顯已依據道路交通標誌標線號誌設置規
    則第118 條之1 、第190 條之規定設置身心障礙者專用停車
    位標誌及標線，且相關標線、圖示清晰明確，並無受處分人
    所指「無法辨識」之情，是受處分人停放車輛於身心障礙專
    用停車位之事實，堪以認定。
  (二)次按身心障礙保護法第48條第2 項規定：身心障礙者專用停
    車位之設置地點、空間規劃、使用方式、識別證明之核發及
    違規佔用之罰則等由中央主管機關會同交通、營建等相關單
    位定之。而依據身心障礙保護法第48條第2 項授權訂定之「
    身心障礙者專用停車位設置管理辦法」，其第6 條第1 項至
    第3 項規定：「身心障礙者本人或同一戶籍之家屬一人得申
    請身心障礙者專用停車位識別證明（以下簡稱專用停車位識
    別證明）」、「前項證明包括身心障礙者專用停車位識別證
    （以下簡稱專用停車位識別證），及身心障礙者專用車輛牌
    照（以下簡稱專用牌照）」、「申請專用停車位識別證明者
    ，應就專用停車位識別證或專用牌照擇一申請」。同辦法第
    9 條第1 項復明定：使用身心障礙者專用停車位者，除掛有
    專用牌照之車輛外，應將專用停車位識別證置於汽車擋風玻
    璃明顯處或黏貼於機車車首，以供查核檢驗。同辦法第12條
    第3 項亦規定：掛有專用牌照之車輛，由身心障礙者本人使
    用或乘載身心障礙者本人時，得使用身心障礙者專用停車位
    。其意旨係在於藉由身心障礙者專用停車位識別證之查核，
    以使停車管理人員得以迅速正確查證身心障礙者專用停車位
    實際佔用者之身分，確保使用該車位之人為身心障礙者，防
    止一般民眾駕駛身心障礙車輛或一般車輛而佔用身心障礙者
    專用停車位，破壞設置該專用停車位之規範意旨，是主管機
    關須為必要之管理措施，自應一體適用於所有身心障礙者，
    並非僅針對非殘障人士所為之處罰規定。是道路交通管理處
    罰條例第56條第1 項第10款規定之「違規停車」，包括非身
    心障礙者將車停於身心障礙專用停車位，以及雖係身心障礙
    者，惟其未領有專用停車位識別證明，或其領有專用停車位
    識別證明之專用停車位識別證，但未將該識別證置於汽車擋
    風玻璃明顯處或黏貼於機車車首，以致立即無法查驗核對等
    情形，均屬之。是受處分人未依規定於機車車首處置放專用
    停車位識別證，車牌亦非身心障礙者專用車輛牌照，則揆諸
    前揭說明，受處分人將其車停於身心障礙專用停車位，亦屬
    違規停車，應依該條款規定處罰，此不因受處分人是否為身
    心障礙人士而有異。受處分人所辯尚不足採。
  (三)另受處分人再辯稱：本件處罰之法規應係「汽車」停放於「
    汽車格」方屬違法，本件係「機車」停放於「機車格」，法
    規適用有誤云云。然前開道路交通管理處罰條例第56條第1
    項第10款之規定係於「身心障礙專用停車位」違規停車，並
    無限定必停放於「汽車身心障礙專用停車位」，且就相關汽
    車規定之處罰，依據道路交通安全規則第2 條第1 項第1 款
    及道路交通管理處罰條例第3 條第8 款之規定，該等有關道
    路交通管理法規所指之「汽車」均包含「機器腳踏車」（即
    機車），是本件並無法條適用錯誤之情，受處分人顯有誤會
    。
四、綜上，受處分人於身心障礙專用停車位違規停車之違規行為
    ，事證明確，其違規事實堪以認定，原處分機關依據道路交
    通管理處罰條例第56條第1 項第10款、違反道路交通管理事
    件統一裁罰基準表之規定，對受處分人裁處罰鍰1,200 元，
    核無不當。本件異議為無理由，應予駁回。
據上論斷，應依道路交通案件處理辦法第19條，裁定如主文。
中　　華　　民　　國　　96　　年　　6 　　月　　29　　日
                  臺灣臺北地方法院交通法庭
                                    法  官  郭惠玲
如不服本裁定，應於裁定送達後5 日內向本院提出抗告狀。
上正本證明與原本無異。
                                    書記官  鄭雅文
中　　華　　民　　國　　96　　年　　7 　　月　　3 　　日
